【裁判字號】    95,訴,552
【裁判日期】    950713
【裁判案由】    損害賠償
【裁判全文】
臺灣桃園地方法院民事判決
原      告  璟都建設股份有限公司
法定代理人  乙○○
訴訟代理人  廖年盛律師
被      告  徐維哲即哲銘電機工程行
                    1樓
上列當事人間請求損害賠償事件，本院於民國95年6月29日言詞
辯論終結，判決如下：
    主  文
被告應給付原告新臺幣玖拾肆萬仟柒佰伍拾捌元及自民國九十
五年六月九日起至清償日止，按週年利率百分之五計算之利息。
原告其餘之訴駁回。
訴訟費用由被告負擔百分之六十五，餘由原告負擔。
本判決原告勝訴部分於原告以新臺幣拾貳萬元為被告供擔保後
得假執行。
原告其餘假執行之聲請駁回。
    事實及理由
一、本件被告經合法通知，無正當理由未於言詞辯論期日到場，
    核無民事訴訟法第386 條所列各款情形，爰依原告聲請，由
    其一造辯論而為判決。
二、原告起訴主張：
  (一)被告分別於民國93年9 月17日、93年12月22日承攬原告桃園
    市○路段集合住宅新建工程（下稱中路段工程）及桃園市○
    ○段一期新建工程（下稱埔子段工程）之水電消防工程，承
    包總價分別為新臺幣（下同）8,985,714 元及10,676,190元
    。然被告於承攬前開2 工程期間，因出工人數不足，未能配
    合原告之工程進度，致嚴重影響原告銷售及交屋進度，經原
    告於94年8 月1 日寄發存證信函通知被告，被告僅予短暫配
    合之後又繼續出工未正常，嚴重延誤工程進度，原告乃於94
    年10月4 日依兩造合約第6 條第1 項第2 款之約定終止兩造
    之承攬契約，並另外僱工完成後續未完成之工程及修補已施
    工但有瑕疵之部分。
  (二)依兩造間之承攬合約第6 條第2 項之約定，終止合約時，被
    告未領之工程款，應俟工程全部竣工，原告一切損失獲賠償
    後，始結算支付被告，如有不足償付原告之損失時，被告應
    負責賠償，故被告所應負之損害賠償金額如下：
    1.就中路段工程部分：此工程承攬總價為8,985,714 元，被
      告截至94年5 月間已領款（含借支預領工程款）6,410,26
      1 元，若被告依約正常完工於扣除3%之保固款269,751 元
      後，被告尚可領取之工程款為2,305,882 元。然因被告未
      依約完工，使原告另外僱工完成後續工程並修補已完工但
      有瑕疵之部分，另加上工程中原告為被告支付之代墊款共
      計2,511,170 元，超出原告原應支付被告之工程款205,28
      8 元，此係因被告違約所致原告之損失，應由被告償付。
    2.就埔子段工程部分：此工程承攬總價為10,676,190元，被
      告截至94年8 月間已領款（含借支預領工程款）4,951,03
      6 元，若被告依約正常完工於扣除3%之保固款320,286 元
      後，被告尚可領取工程款5,404,868 元。然因被告未依約
      完工，使原告另外僱工完成後續工程並修補已完工但有瑕
      疵之部分，再加上工程中原告為被告支付之代墊款共計6,
      668,912 元，超出原告原應支付被告之工程款1,264,044
      元，此係因被告違約所致原告之損失，應由被告償付。
    3.爰依兩造間承攬工程合約書第6 條第2 項之約定提起本件
      訴訟。並聲明：被告應給付原告1,469,332 元，及自起訴
      狀繕本送達被告之翌日起至清償日止，按週年利率5%計算
      之利息；願供擔保，請准宣告假執行。
三、原告主張兩造於93年9 月17日、93年12月22日簽訂中路段工
    程、及埔子段工程合約，由被告承攬上開2 工程之水電消防
    工程，承包總價分別為8,985,714 元及10,676,190元，然被
    告於承攬前開2 工程期間，因出工人數不足，未能配合原告
    之工程進度，致嚴重延誤原告施工進度，原告乃於94年10月
    4 日依兩造合約第6 條第1 項第2 款之約定終止兩造之承攬
    契約，並另外僱工完成後續未完成之工程及修補已完工之瑕
    疵部分等之事實，業據原告提出系爭2 工程之工程合約書影
    本、工程詳細價目表影本、工程估驗計價單影本、廠商估價
    單影本、付款比例表影本、保證書影本、拋棄書影本、存證
    信函影本、被告請款簽收單影本、電匯傳票影本、原告代付
    款明細、發票影本、點工明細、工地日誌影本、送貨單影本
    、零星採購計價單影本等、原告94年7 月8 日璟發字第9407
    020 號函影本、工務會議記錄影本等為證，且據證人甲○○
    證述屬實，依本院調查證據之結果，堪信為實在。
四、上開兩造於93年9 月17日、93年12月22日簽訂之中路段工程
    合約及埔子段工程合約第6 條第1 項第1 款均約定：被告有
    施工人員、機具、設備不足，原告認為不能依限完工時，原
    告得終止兩造之合約。另上開2 合約第6 條第2 項亦均約定
    ：被告倘因上列原因被終止合約時，被告未領之工程款，應
    俟工程全部竣工，原告一切損失獲賠償後，始結算支付被告
    ，如有不足償付原告之損失時，被告應負責賠償。本件被告
    既有出工人數不足，致嚴重延誤原告施工進度之情形，原告
    依前開2 造間工程合約第6 條第1 項第1 款、第2 項之約定
    終止兩造之承攬合約，並請求損害賠償，洵屬有據。
五、原告得請求之損害賠償金額：
  (一)就中路段工程部分：
    原告主張此工程承攬總價為8,985,714 元，被告截至94年5
    月間已領款（含借支預領工程款）6,410,261 元，因被告未
    依約完工，使原告另外僱工完成後續工程並修補已完工之瑕
    疵部分暨工程中原告為被告支付之代墊款共計2,511,170 元
    等事實，業據原告提出前述資料經本院查核屬實，則原告於
    此工程實際之支出額應為8,921,431 元（6,410,261+2,511,
    170=8,921,431） ，此金額較諸原工程承攬總價8,985,714
    元為低，故應認此工程原告並無損害。原告雖謂應先扣除3%
    之保固款269,751 元後，被告於此工程中僅尚可領取工程款
    2,305,882 元，然原告後續已支出2,511,170 元，故該差額
    205,288 元為原告之損害云云。惟查，系爭工程合約固有原
    告得保留3%之保固款約定，然經核若以此工程承攬總價8,98
    5,714 元之3%計算，該保固款之金額應為269,571 元，並非
    269,751 元，此原告應有誤算，合先敘明。其次，斟諸兩造
    所約定保固款之本旨，該保固款僅係於保固期間（點交後1
    年內）先暫免付款，於1 年之保固期間屆滿後原告仍須付款
    予被告，故保固款之本質上仍屬原告本於該合約應支付予被
    告之款項，於計算本件損害賠償金額時，自仍應將保固款列
    入原告應支出之工程款中（不宜先將之扣除），再以原告於
    本工程中實際支出之金額與其依合約預定應支出之金額加以
    比較計算差額，而確定原告之實際損害額。準此，原告就此
    工程既無損害，則其就此工程向被告請求損害賠償即屬無據
    ，其此部分之請求應予駁回。
  (二)就埔子段工程部分：
    原告主張此工程承攬總價為10,676,190元，被告截至94年8
    月間已領款（含借支預領工程款）4,951,036 元，因被告未
    依約完工，使原告另外僱工完成後續工程並修補已完工之瑕
    疵部分暨工程中原告為被告支付之代墊款共計6,668,912 元
    等事實，業據原告提出前述資料經本院查核屬實，則原告於
    此工程實際之支出額應為11,619,948元（4,951,036+6,668,
    912= 11,619,948） ，此金額較諸原工程承攬總價10,676,1
    90元為高，故應以該2 金額之差額943,758 元（11,619,948
    - 10,676,190=943,758），作為原告於此工程中之損害金額
    。原告雖謂應先扣除3%之保固款320,286 元後，被告於此工
    程中僅尚可領取工程款5,404,868 元，然原告後續已支出
    6,668,912 元，故該差額1,264,044 元為原告之損害云云。
    惟依同前述理由，計算損害賠償金額時，不宜先將保固款扣
    除。是以，原告就此工程得向被告請求損害賠償之金額應為
    943,758 元，故其此部分之請求超過943,758 元之部分應予
    駁回。
六、從而，原告本於兩造間之承攬合約第6 條第2 項之約定，請
    求被告給付943,758 元，及自起訴狀繕本送達被告翌日（95
    年6 月9 日）起至清償日止，按年利率5%計算之利息，為有
    理由，應予准許，逾此部分之請求，則為無理由，應予駁回
    。
七、本件事實已臻明確，兩造其餘之攻擊或防禦方法，及未經援
    用之證據，經本院斟酌後，認為與判決基礎之事實並無影響
    ，均不足以影響本裁判之結果，自無庸一一詳予論駁之必要
    ，併此敘明。
八、本件原告陳明願供擔保，請准宣告假執行，就原告勝訴部分
    ，經核無不合，爰酌定相當擔保金額，准許之，至原告敗訴
    部分，其假執行之聲請已失所附麗，併予駁回。
結論：本件原告之訴為一部有理由，一部無理由，依民事訴訟法
第385 條第1 項前段、第79條、第390 條第2 項，判決如主文。
中    華    民    國    95    年    7     月    13    日
                        民事第一庭  法  官  林曉芳
以上為正本係照原本作成
如對本判決上訴，須於判決送達後20日內向本院提出上訴狀
中    華    民    國    95    年    7     月    13    日
                                    書記官  葉菽芬


司法院資訊處製作；財團法人民間司法改革基金會備份。
